臺北高等行政法院判決
　　　　　　　　　　　　　　　　　　 93年度簡字第01176號
原　　　告　冠倫人力資源管理顧問有限公司
代　表　人　甲○○董事）住同.
被　　　告　臺北縣政府
代　表　人　乙○○代理縣長）.
上列當事人間因就業服務法事件，原告不服行政院勞工委員會中
華民國93年7月30日勞訴字第0930023995號訴願決定（發文日期
：93年8月6日），提起行政訴訟。本院判決如下：
　　主  文
原告之訴駁回。
訴訟費用由原告負擔。
　　事實及理由
一、程序說明
    本件訴訟標的之價額在新臺幣（下同）20萬元以下，依行政
    訴訟法第292條第2項、第1項第2款規定及司法院民國（下同
    ）92年9月17日院台廳行一字第23681號令，應適用簡易程序
    ，本院並依同法第233條第1項規定，不經言詞辯論，逕行裁
    判。
二、事實概要
    原告所屬業務員劉文雄，分別於91年9月及10月間，非法媒
    介越南籍外國人PHAM HOAN君（下稱PH君，護照號碼：A0000
    000A，集福56號漁船所合法聘僱）及PHAM TIEN CHUNG 君（
    下稱PT君，護照號碼：A0000000B，正裕6號漁船所合法聘僱
    ）2名，於非法雇主葉永文所經營之永文號漁船內從事捕漁
    工作。嗣因非法雇主葉永文質疑上開2名外國人之合法身分
    而於92年1月16日向被告臺北縣政府所屬勞工局投訴，案經
    臺北縣政府警察局新莊分局偵訊屬實，該分局遂以92年3月7
    日新警外字第0920007122號函移由被告核處。嗣經被告審查
    屬實，乃以93年2月26日北府勞動字第09300856341號罰鍰處
    分書（下稱原處分），依就業服務法第45條及第64條第4項
    規定，處原告罰鍰10萬元。原告不服，提起訴願遭決定駁回
    後，遂提起行政訴訟。
三、原告主張略以：其於91年7月12日即與劉文雄終止一切關係
    ，僅未及辦理劉文雄之退保手續，劉文雄並非原告代表人、
    代理人、受僱人或其他從業人員，此為劉文雄個人行為，並
    非執行原告業務行為，且原合法雇主係逕與劉文雄聯絡，並
    委託其辦理，而非由彼等委託或聯絡原告後，再由原告指派
    劉文雄辦理，據此，依行政訴訟法第4條第1項規定，求為判
    決撤銷訴願決定及原處分云云。被告則以：劉文雄自承係原
    告員工，並有勞保資料可證，原告自有監督之義務，而無法
    免責，劉文雄所辦理PH君及PT君轉換新雇主事宜，所發生違
    規之行為，自當仍由原告負責，原處分並無違誤，求為如判
    決主文所示。
四、按就業服務法第43條規定：「除本法另有規定外，外國人未
    經雇主申請許可，不得在中華民國境內工作。」第45條規定
    ：「任何人不得媒介外國人非法為他人工作。」第64條第1
    項及第4項規定：「（第1項）違反第45條規定者，處新臺幣
    10萬元以上50萬元以下罰鍰。5年內再違反者，處1年以下有
    期徒刑、拘役或科或併科新臺幣60萬元以下罰金。……（第
    4項）法人之代表人、法人或自然人之代理人、受僱人或其
    他從業人員，因執行業務違反第45條規定者，除依前3項規
    定處罰其行為人外，對該法人或自然人亦科處各該項之罰鍰
    或罰金。」
五、原告所屬業務員劉文雄，分別於91年9月及10月間，非法媒
    介越南籍外國人PH君（護照號碼：A0000000A，集福56號漁
    船所合法聘僱）及PT君（護照號碼：A0000000B，正裕6號漁
    船所合法聘僱）2名，於非法雇主葉永文所經營之永文號漁
    船內從事捕漁工作，嗣因非法雇主葉永文質疑上開2名外國
    人之合法身分而於92年1月16日向被告臺北縣政府所屬勞工
    局投訴，案經臺北縣政府警察局新莊分局偵訊屬實，該分局
    遂以92年3月7日以新警外字第0920007122號函移由被告核處
    等情，有上開函文、臺北縣警察局新莊分局警訊筆錄、營利
    事業登記證、私立就業服務機構許可證、PH君及PT君外勞居
    留資料查詢明細內容顯示畫面、PT君中華民國外僑居留證及
    原處分附原處分卷及訴願卷可稽。
六、依劉文雄警訊筆錄，其自承：伊為原告之業務員，有關當初
    代辦集福56號（PHAM HOAN）、正裕6號（PHAM TIEN CHUNG
    ）漁船外籍船員仲介，均為原告所引進，並均由伊經手接洽
    處理，於91年11、12月間，因5名外籍船員原合法雇主認為
    其不適應擔任船員工作，而向伊反應希望請伊帶回代辦轉換
    承接新雇主之手續，而當初負責幫忙代辦轉換承接手續是均
    由伊負責處理等語；集福56號漁船船主楊添財之配偶游淑芳
    於警訊筆錄陳稱：楊添財所申請許可之PH君，其許可之工作
    地址是在集福56號漁船，然因PH君無法勝任船上工作，楊添
    財才向劉文雄反應，並委託其辦理轉換承接雇主的手續，且
    經劉文雄答允，嗣劉文雄於91年8月26日就先將PH君及其他
    船員證帶走，然護照及居留證都還留在楊添財處，且對楊添
    財說要替其辦理相關轉換雇主手續，後來楊添財曾於91年10
    月份打電話向劉文雄反應為何還未辦理轉換雇主手續，然劉
    文雄只說還沒辦就掛斷電話，後來楊添財發存證信函予劉文
    雄，劉文雄接獲後，才將PH君的護照及居留證帶走，並再次
    跟楊添財說一定會替其辦理，至於PH君為何會在葉永文所經
    營的永文號漁船上從事船員的工作乙事，楊添財並不知道等
    語；正裕6號漁船船主莊寶田於警訊筆錄陳稱：伊係透過原
    告仲介人員劉文雄為伊於91年9月23日合法申請PT君來臺擔
    任漁工，並登記在正裕6號漁船工作。於91年9月份左右，因
    PT君只工作了10天，伊就聯絡劉文雄將其帶走，劉文雄並表
    示要幫伊辦理轉換，後來外勞被帶到何處伊並不知道，更不
    清楚為何PT君會至葉永文的永文號漁船工作等語；永文號漁
    船船主葉永文於警訊筆錄陳稱：伊係因91年6月缺少捕魚人
    手，便委託日勝船務事務所之武美貴及李欣育2人接洽辦理
    聘僱外勞之事情，並由該2人分別於91年9月份及10月份帶來
    PH君及PT君讓伊使用，並告知伊合法申請漁工之文件尚在辦
    理中，因伊只有小學畢業，不懂法令，以為其所聘僱之PH君
    及PT君為合法，遂讓PH君及PT君在船上幫忙捕魚迄今，若天
    氣好可出海，每日工作時間從14時至20時，若天氣不好就在
    家休息。嗣因伊懷疑所聘僱之越南籍漁工並不合法，遂於92
    年1月16日向臺北縣政府所屬勞工局投訴等語；證人李欣育
    於警訊筆錄陳稱：葉等（指黃清吉、葉永和、葉永文等）3
    員曾向伊提及需要外籍勞工，請伊幫忙介紹，所以伊幫他們
    介紹劉文雄，嗣伊與武貴美係受劉文雄之託，而將PH君與PT
    君帶至淡水交予葉等3名漁民等語；PH君於警訊筆錄陳稱：
    大約91年8月1日時，有仲介帶伊至船主葉永文之永文號漁船
    從事船員工作，薪資是由船主葉永和支付；而PT君亦於警訊
    筆錄陳稱，大約91年10月1日時，有仲介帶伊至船主葉永文
    之永文號漁船從事船員工作，薪資是由船主葉永文所支付等
    語。互核大致相符，堪認劉文雄分別於91年9月及10月間，
    非法媒介越南籍外國人PH君及PT君2名，於非法雇主葉永文
    所經營之永文號漁船內從事捕漁工作，違反就業服務法第45
    條之規定。
七、原告雖主張劉文雄並非原告代表人、代理人、受僱人或其他
    從業人員，此為劉文雄個人行為，並非執行原告業務行為云
    云。惟查：
  (一)劉文雄於警訊筆錄自承伊為原告之業務員，且劉文雄於91年
    3月即以原告為保險人加入勞工保險，於92年4月21日退保，
    亦有勞工保險局92年12月25日保承資字第09210502200號函
    附訴願卷可稽，足見劉文雄為原告員工。復觀之原告為雇主
    葉永文即永文號漁船船主向行政院勞工委員會提出聘僱外籍
    勞工申請表，其上記載「受委託人力仲介公司名稱：冠倫人
    力資源管理顧問有限公司，許可證字號：0741號」，並蓋有
    原告公司章及代表人章。此為劉文雄已媒介PH君及PT君為葉
    永文即永文號漁船船主非法工作，辦理接續之事後補正措施
    。可知劉文雄確有為原告辦理PH君及PT君外勞仲介業務，且
    劉文雄所為之利益直接歸屬於原告，則原告自應就劉文雄為
    其處理外勞仲介業務所為執行職務之違規行為，負起法律責
    任。原告主張：其於91年7月12日即與劉文雄終止一切關係
    ，僅未及辦理劉文雄之退保手續云云，自不足採。
  (二)按人民應負行政罰責任，業經司法院釋字第275號解釋揭櫫
    ：「人民違反法律上之義務而應受行政罰之行為，法律無特
    別規定時，雖不以出於故意為必要，仍須以過失為其責任條
    件。但應受行政罰之行為，僅須違反禁止規定或作為義務，
    而不以發生損害或危險為其要件者，推定為有過失，於行為
    人不能舉證證明自己無過失時，即應受處罰。……」在案。
    本件原告私立就業服務機構，對於就業服務法第45條規定任
    何人不得媒介外國人非法為他人工作，知之甚詳，即原告及
    其從業人員從事就業服務業務，具有不得媒介外國人非法為
    他人工作之法定義務。原告既由其從業人員劉文雄為其處理
    仲介外勞事務，並將劉文雄所非法媒介越南籍外國人PH君及
    PT 君2名，於非法雇主葉永文所經營之永文號漁船內從事捕
    漁工作，揆之上述說明，原告縱非故意，惟其為義務人，違
    反上開法律禁止規定，又不能舉證證明自己無過失，仍難卸
    免其過失之責任。
八、綜上所述，原處分以原告違反依就業服務法第45條規定，依
    同法第64條第4項規定，裁處原告10萬元之最低罰鍰，洵屬
    有據，訴願決定予以維持，亦無不合，原告仍執前詞，訴請
    撤銷原處分與訴願決定，為無理由，應予駁回。
據上論結，本件原告之訴為無理由，依行政訴訟法第98條第3項
前段、第233條第1項，判決如主文。
中　　華　　民　　國　　94　　年　 　4　　月　 22  　 日
                              第三庭法  官　胡方新
上為正本係照原本作成。
本件以訴訟事件所涉及之法律見解具有原則性者為限，始得於本
判決送達後20日內向本院提出上訴狀並表明上訴理由，如已於本
判決宣示後送達前提起上訴者，應於判決送達後20日內補具上訴
理由（均按他造人數附繕本），且經最高行政法院許可後方得上
訴。
中　　華　　民　　國　　94　　年　 　4　　月　 22  　 日
                                    書記官  陳幸潔
